臺灣士林地方法院刑事判決　　　　　　　　　　　　　　九十一年度交訴字第九號
　　公　訴　人　臺灣士林地方法院檢察署檢察官
　　被　　　告　乙○○
右列被告因公共危險等案件，經檢察官提起公訴（九十一年度偵字第一七七五號），
本院判決如左：
    主  文
乙○○從事業務之人，因業務上之過失傷害人，處有期徒刑肆月；又駕駛動力交通工
具肇事，致人受傷而逃逸，處有期徒刑拾月。應執行有期徒刑壹年。
    事  實
一、乙○○係雅懋有限公司之職員，平日駕駛其所有之車牌號碼五Ｃ─二四三八號自
    用小貨車作為載運家電貨物及往返住處代步之工具，駕車為其完成主要業務所附
    隨之準備工作與輔助工作，亦為從事駕駛業務之人。民國（下同）九十年十一月
    十七日晚間九時許，其駕駛前開自用小貨車，於送完貨後欲返家之際，沿臺北市
    士林區○○○道由南往北方向行駛，途經仰德大道三段二四０號前劃有分向限制
    線（即雙黃線）之限速四十公里之上坡道路段時，本應注意汽車在雙向二車道行
    駛時，在劃有分向限制線之路段，不得駛入來車之車道內，及當地行車速率限速
    為時速四十公里，而依當時夜間有照明、係直路、路面乾燥、無缺陷亦無障礙物
    且視距良好，又無不能注意之情形，詎其竟疏未注意，在上開地點為超越同向車
    道前方車輛，貿然以六十公里之時速高速疾駛，並跨越分向限制線駛入對向車道
    ，適有丙○○所騎乘附載韓籍交換學生甲○○之車牌號碼ＯＯＦ─三三０號重機
    車，沿對向即臺北市士林區○○○道北往南方向下坡迎面而來，乙○○因而閃避
    不及，其所駕駛之前開自用小貨車左前角保險桿撞擊丙○○所騎乘機車附載之甲○○左腳後，致該機車人、車倒地，使丙○○受有頭部外傷、合併腦震盪後遺症
    ，甲○○則因而受有左側遠端股骨及髕骨開放性骨折、左手中指指骨骨折等傷害
    。嗣乙○○明知駕駛上開動力交通工具肇事，致人受傷，竟未立即停車查看並將
    傷者送醫救治，復另行起意，駕車加速逃逸，幸經同向後方駕駛人丁○○目睹車
    禍經過，旋由後追趕並記下肇事車輛之車號報警處理，經警循線傳喚乙○○到案
    詢問，始偵悉上情。
二、案經丙○○、甲○○訴由台北市政府警察局士林分局報請臺灣士林地方法院檢察
    署檢察官偵查起訴。
    理  由
一、訊據被告乙○○固坦認確於前揭時、地駕駛自用小貨車送貨完畢欲返家之際因超
    車而駛越雙黃線且以六十公里時速行駛等情屬實，惟矢口否認有何過失傷害及肇
    事逃逸等犯行，並辯稱：伊以為是撞到飛禽，當時因為無法馬上停車，但伊有到
    前方將車停下，隨即下車檢查，伊看到車頭的凹陷，方向燈有破掉，實際上伊根
    本不知道伊撞到的是機車，伊認為這個高度已離地一百一十餘公分，與機車的高
    度是撞不到的，當時的情況是伊在超車，超車的過程中，伊只注意看右邊，且伊
    當時的感覺是撞到不明物體，但那不是機車，當時伊的確有探頭看了一下云云。
二、然查：
  (一)被告駕駛其自用小貨車於右開時、地駛越雙黃線逆向超車，適與下山正依規定在
    其車道行駛由丙○○所騎乘附載同學甲○○之機車發生車禍，致人車倒地，丙○○、甲○○二人均受有傷害，肇事後被告未將傷者送醫急救反逕自駕車駛離現場
    之事實，迭據被告於警訊時（見偵查卷第七頁反面稱：「：：：發生車禍當時我
    並沒有立即停下車查看，但我沿路繼續行駛一段路後有停車查看。」、「我大約
    行駛有一百公尺才將車停下，我有下車回頭查看，但並沒有發現與我發生車禍之
    機車騎士，所以我就繼續行駛離去。」等語）及偵查中（見偵查卷第三七頁正面
    稱：「（告以移送意旨，有何意見？為何會撞到機車？）我當時上山為超前車而
    開至逆向車道，我看到時機車已在我車前，但因上山車道有車，我切不回去才撞
    到。」、第三七頁背面稱：「（肇事後有無下車察查？）無，一方面因慌張，加
    上有玻璃碎片飛進來，我開了一段距離才停下來，但因知道撞到人，害怕回現場
    看，又把車開走。」等語）供承在卷，核與告訴人丙○○、甲○○於警訊時或偵
    審中指訴之情節均相符，再佐以目擊證人丁○○分別於警訊時（見偵查卷第十頁
    反面稱：「（你於何時？在何地點？發現車禍肇事逃逸之車號為何？請詳述？）
    我在九十年十一月十七日晚上二十一時許，在北市○○○道○段二四０號前發現
    車禍。有一部紅色箱型自小貨車，在上述肇事地點想要超車，於是跨越雙黃線對
    向車道行駛而撞上下山北向南的機車ＯＯＦ─三三０號，致使該重機車二人，人
    車摔倒在地上，因我剛好與該紅色自小貨車同方向，而且緊跟在後面，我看到該
    自小貨車肇事後沒有停車，反而加速逃逸，於是我就追上去」等語）、偵查（見
    偵查卷第三八頁正面稱：「（是否看見本件車禍發生？）是，當時我在仰德大道
    上山方向，被告車本在我後面，被告超過我車後，又要超我前方那台車，他車在
    逆向車道，對面剛好有一台機車下山，就撞到，被告有探頭看一下，又切回原車
    道繼續開，我們追上去，開了一段蠻遠的距離，他把車停下，我們記下車號，再
    回去告訴被害人車號為何。」等語）及本院審理中（見本院九十一年五月十四日
    審判筆錄第四頁稱：「（被告已經駛越雙黃線時，已經在對向車道時，告訴人的
    機車剛好迎面駛來？）是的。（廂型車，在撞到機車後，有無停下？）有稍微減
    速一下，頭還有探出來一下，又開走。（你從後面追，被告是多久才停車，你多
    久才將其車號記下？）有五分鐘的車程，我才抄下車號，才折回現場，把車號告
    訴被害人。（被告他在超車時是否車速很快？）是的。」等語）之證詞，顯見被
    告駛越雙黃線逆向超速行駛，以致撞擊告訴人等之機車，並於明知肇致車禍後未
    立即停車查看並將傷者送醫救治，反駕車逃逸，至為灼然。
  (二)又依卷內所附之臺北市政府警察局交通警察大隊交通事故現場照片觀之，被告與
    告訴人係迎面撞擊，且被告自小貨車係左前角保險桿撞擊掉落，顯非離地一百一
    十餘公分高，再被告倘係撞到飛禽，又何以係左前角保險桿破損，況依告訴代理
    人即於私立文化大學任教之戊○○陳稱其於該路段往來二十餘年從未見過飛禽走
    獸等語（見本院九十一年五月十四日審判筆錄），參以被告自承於碰撞發生時有
    探頭出來看等情（見本院九十年四月三十日審判筆錄），益徵被告所辯由碰撞高
    度認為不會撞到機車、誤以為係撞到飛禽云云，與事實不符，顯為卸責之詞，洵
    無足採。此外，復有記載告訴人丙○○、甲○○受有前揭傷害之行政院國軍退除
    役官兵輔導委員會台北榮民總醫院住院診斷證明書各一紙、警製之道路交通事故
    調查報告表、車籍作業系統─查詢認可資料及道路交通事故補充資料表、交通事
    故談話紀錄表等附卷可稽，足見被告確有駕車違規逆向超速行駛，致撞及告訴人
    等受傷後逃逸無疑。再者，本件車禍經臺北市政府警察局交通警察大隊分析研判
    ，亦認定被告駕駛五Ｃ─二四三八號自小貨車跨越行車分向限制線駛入來車道，
    肇事致人受傷未即採取救護或其他必要措施並向警察機關報告而逃逸，及涉嫌超
    速行駛為肇事原因，此有該隊交通事故分析研判表在卷可稽。
  (三)按行車速度依標誌或標線之規定；又汽車在雙向二車道行駛時，在劃有分向限制
    線之路段，均應在遵行車道內行駛，不得駛入來車之車道內，道路交通安全規則
    第九十三條第一項、第九十七條第一款、第二款分別定有明文。本件被告考領有
    汽車駕照，其駕駛上開自用小貨車自應遵守前揭交通安全規定，而依道路交通事
    故調查報告表所示，肇事路段劃有分向限制線且限速四十公里，參之當時夜間天
    候晴有照明，係直路、路面乾燥、無缺陷亦無障礙物且視距良好等情，顯無不能
    注意之情事，詎其竟疏未依規定在車道內行駛，且逆向超速駛入對向車道，致撞
    及丙○○、甲○○受傷，被告顯有過失，又被告之過失行為與告訴人等所受傷害
    間亦有相當因果關係，事證已明，是被告前開所辯，要屬避重就輕之詞，尚難採
    信，其過失傷害及肇事逃逸等犯行均堪以認定，應予依法論科。
三、按刑法上所謂業務，係指個人基於社會地位繼續反覆所執行之事務，其主要業務
    固不待論，即為完成主要業務所附隨之準備工作與輔助事務，亦應包括在內（最
    高法院七十一年度台上字第一五五０號判例參照）。查被告自承平日駕駛前開自
    用小貨車載運家電貨物，車禍當日並係送貨完畢後欲返家之際，顯見車禍發生時
    其乃從事送貨業務後之附隨業務，其因附隨業務上之過失肇致告訴人等受傷，核
    其所為，係犯刑法第二百八十四條第二項前段之業務過失傷害罪，公訴人起訴認
    被告係犯刑法第二百八十四條第一項之普通過失傷害罪，尚有未洽，起訴法條應
    予變更。次按刑法第十條第四項第四款所謂毀敗一肢以上之機能，係指一肢以上
    之機能完全喪失其效用而言，若臂骨雖經折斷，但醫治結果仍能舉動而僅不能照
    常者，祇可認為減衰機能，要與毀敗全肢之機能有別；又毀敗一肢以上之機能，
    既設有專款規定，則傷害四肢之重傷，自以有被毀敗之情形為限，同條第四項第
    六款所規定其他於身體或健康有重大不治或難治之傷害，係指不合於前五款所列
    舉之重傷，自不包括毀敗一肢以上的機能在內（最高法院三十年上字第四四五號
    判例、五十四年臺上字第０四六０號判例參照）。查告訴人甲○○因本件車禍受
    有左側遠端股骨及髕骨開放性骨折、左手中指指骨骨折等傷害，有告訴人甲○○
    之行政院國軍退除役官兵輔導委員會台北榮民總醫院住院診斷證明書一紙附卷可
    考，而經本院函請行政院國軍退除役官兵輔導委員會台北榮民總醫院就告訴人甲○○所受傷害是否已達刑法第十條第四項第四款所稱毀敗一肢以上之機能，經該
    院認定結果係：「病患甲○○（病歷號：0000000─五）因左側遠端股骨
    開放性粉碎骨折，於九十年十一月十八日住院，並於九十年十一月十八日及十一
    月二十一日接受內固定手術，於九十年十二月五日出院。該病患於九十一年三月
    十四日至本院骨折科門診追蹤時，因尚未骨癒合，故機能無法判定。」等語，有
    該院九十一年四月三十日北總行字第九一０四三八八號函在卷可稽。本件告訴人
    甲○○雖受有左側遠端股骨及髕骨開放性骨折、左手中指指骨骨折等傷害，但參
    諸前開函覆經醫治後仍有骨癒合之可能，應祇可認為減衰機能，要與毀敗全肢之
    機能有別，又毀敗一肢以上之機能，既設有專款規定，則傷害四肢之重傷，自以
    有毀敗之情形為限，其同條第四項第六款所規定其他於身體或健康有重大不治或
    難治之傷害，即不包括傷害四肢在內。是傷害四肢之重傷，顯以有毀敗機能為要
    件，應適用刑法第十條第四項第四款之規定，與重大不治或難治無關，告訴人甲○○前開傷勢尚非刑法第十條第四項所稱之重傷害，附此敘明。另被告肇事致人
    受傷後逃逸，係犯刑法第一百八十五條之四之肇事逃逸罪。又被告以一業務過失
    傷害行為，造成告訴人丙○○、甲○○受傷，係以一行為觸犯數罪名，為想像競
    合犯，應依刑法第五十五條之規定，從一重處斷。復被告所犯前開二罪間，犯意
    各別，罪質互異，應予分論併罰。爰審酌被告駕車肇事逃逸，任憑告訴人受傷倒
    地馬路而不顧、過失程度、告訴人所受傷害程度、犯後否認犯行以及肇事後迄未
    與告訴人達成和解賠償損害等一切情狀，量處如主文所示之刑，並定其應執行刑
    ，以示懲儆。
據上論斷，應依刑事訴訟法第二百九十九條第一項前段、第三百條，刑法第二百八十
四條第二項前段、第一百八十五條之四、第五十五條、第五十一條第五款，罰金罰鍰
提高標準條例第一條前段，判決如主文。
本案經檢察官曾淑華到庭執行職務
中        華      民      國      九十一    年      五    月    二十八  日
                                        臺灣士林地方法院刑事第三庭
                                            法  官  李  育  仁
右正本證明與原本無異。
如不服本判決，應於判決送達後十日內，向本院提出上訴狀。
                                            書記官  劉  提  幸
中        華      民      國      九十一    年      六    月      四    日
附錄本案論罪科刑法條全文
中華民國刑法第一百八十五條之四：
駕駛動力交通工具肇事，致人死傷而逃逸者，處六月以上五年以下有期徒刑。
中華民國刑法第二百八十四條：
 (過失傷害罪)
因過失傷害人者，處六月以下有期徒刑、拘役或五百元以下罰金，致重傷者，處一年
以下有期徒刑、拘役或五百元以下罰金。
從事業務之人，因業務上之過失傷害人者，處一年以下有期徒刑、拘役或一千元以下
罰金，致重傷者，處三年以下有期徒刑、拘役或二千元以下罰金。
